【裁判字號】    97,上訴,440
【裁判日期】    970430
【裁判案由】    違反槍砲彈藥刀械管制條例
【裁判全文】
臺灣高等法院刑事判決                 97年度上訴字第440號
上  訴  人  臺灣板橋地方法院檢察署檢察官
被      告  甲○○
指定辯護人  游文華律師
上列上訴人因被告違反槍砲彈藥刀械管制條例案件，不服臺灣板
橋地方法院96年度訴字第1216號，中華民國96年12月20日第一審
判決（起訴案號：臺灣板橋地方法院檢察署96年度偵字第1585號
），提起上訴，本院判決如下：
    主  文
上訴駁回。
    理  由
一、公訴意旨略以：被告甲○○自不詳時日起，未經許可持有可
    發射子彈具有殺傷力之仿FN廠半自動手槍製造之改造手槍1
    把（槍枝管制編號0000000000）、具有殺傷力之直徑約8.0M
    M之土造3顆及具有殺傷力之直徑約8.4MM之土造子彈1顆。嗣
    於95年7月7日晚間8 時許，持上開槍彈前往臺北縣土城市○
    ○路神農宮後方「五號公園」，向游進得討債，因細故與曾
    遠昇（所涉違反槍砲彈藥刀械管制條例部分另案偵辦）發生
    爭執，雙方互毆，被告不敵被打倒在地，槍彈掉落一旁，曾
    遠昇拾取後攜回臺北縣土城市○○路57號住處，並用報紙將
    上開槍彈包裝後，藏放於雜物堆木箱後持有。嗣警方接獲線
    報，於95年8月1日，前往曾遠昇上開住處起獲該等槍彈，始
    循線查知上情，因認被告涉犯槍砲彈藥刀械管制條例第8 條
    第4項之未經許可持有改造手槍、第12條第4項之未經許可持
    有子彈等罪嫌。
二、按犯罪事實應依證據認定之，無證據不得認定犯罪事實；又
    不能證明被告犯罪者，應諭知無罪之判決，刑事訴訟法第15
    4條第1項及第301條第1項分別定有明文。又檢察官對於起訴
    之犯罪事實，應負提出證據及說服之實質舉證責任，倘其所
    提出之證據，不足為被告有罪之積極證明，或其指出證明之
    方法，無從說服法院以形成被告有罪之心證，基於無罪推定
    之原則，自應為被告無罪判決之諭知（最高法院92年臺上字
    第128號判例意旨參照）。
三、公訴人認被告涉犯持有槍彈罪嫌，無非以證人曾遠昇警詢證
    述、證人游進得警詢及偵查中證言、證人吳明晃、王正文偵
    查中證言及照片、內政部刑事警察局96年2月5日刑鑑字第09
    60005962號槍彈鑑定書為論據。訊據被告於原審固坦承於95
    年7月7日晚上8 時許，前往臺北縣土城市○○路神農宮後方
    「五號公園」，向游進得追討欠款時，與曾遠昇發生爭執、
    互毆等事實，惟堅決否認有違反槍砲彈藥刀械管制條例犯行
    ，辯稱：因與游進得、曾遠昇發生爭執，乃遭二人誣指持有
    扣案槍彈等語。經查：
（一）曾遠昇於95年8月1日，在臺北縣土城市○○路57號住處，
      為警查獲扣案槍彈，業據證人曾遠昇、證人即警員吳明晃
      於警詢及原審證述屬實（見偵查卷第9 至10頁、第37頁及
      原審卷第65、70頁），復有照片4 幀附卷及上開槍彈扣案
      可考。而扣案槍彈經送內政部警政署刑事警察局以性能檢
      驗法、試射法鑑驗結果，認：「一送鑑改造手槍一枝（槍
      枝管制編號0000000000號），認係由仿FN廠半自動手槍製
      造之槍枝，換裝土造金屬槍管而成之改造手槍，機械性能
      良好，可擊發適用子彈，認具殺傷力。二送鑑改造子彈肆
      顆，鑑定情形如下：(一)顆，認均係土造子彈（具直徑約
      8.0mm 之金屬彈頭），採樣壹顆試射，可擊發，認具殺傷
      力。(二)壹顆，認係土造子彈（具直徑約8.0mm 之金屬彈頭
      ），經實際試射，可擊發，認具殺傷力」，有該局96年2
      月5 日刑鑑字第0960005962號槍彈鑑定書附卷可稽，此部
      分事實堪以認定。
（二）雖證人曾遠昇於警詢、原審證稱：扣案槍彈係被告於95年
      7 月7日晚上8時許，帶來臺北縣土城市○○路神農宮後方
      「五號公園」等語（見偵查卷第10頁及原審卷第59至60頁
      、第62頁）。然證人曾遠昇於警詢指稱：當時是甲○○跑
      來公園跟別人要錢，而且吵的很大聲，我當時與我朋友黑
      仔在公園內下棋，他突然跑過來把我們的棋盤都打翻了，
      我朋友就問他發生甚麼事，他便二話不說從褲子口袋掏出
      一把手槍，用槍托敲打我朋友的頭，我看到他打我朋友，
      我就從地上撿木製的棋盤敲打甲○○的手及頭部，甲○○
      的槍便從手中脫落掉在地上，且人就倒地不起，我就把槍
      撿起來丟到旁邊的草叢裡，而甲○○就被救護車送至醫院
      了。甲○○跑來公園跟一個綽號阿不拉的人男子要錢。我
      不知道當時他有沒有持槍，不過當時很多人都有目擊，不
      過那些人我都不認識等語（見偵查卷第9 至10頁）；及至
      原審證稱：當時我在廟下棋，甲○○過來把我們的桌子掀
      掉，拿槍出來打人，打一個叫黑仔的人，然後他們就打起
      來了。黑仔把被告的槍、彈打掉，我就撿起來帶回家。當
      時黑仔把槍彈打到旁邊有花圃的地方。我害怕我就跑掉了
      ，當時是帶著槍彈跑掉。我確定在庭的被告有拿槍彈過來
      ，且拿槍打黑仔頭部，黑仔有受傷，被告也有被黑仔用磚
      頭打手。當時情況很亂，我只有看到打被告的手部分，我
      不知道被告有無受傷，當時我很害怕，就離開了。槍是在
      草叢旁邊撿到的。我忘記被告拿槍是從哪個口袋或是用哪
      隻手拿槍出來，黑仔把被告的槍打掉，打了多久我沒有注
      意，但我是親眼看到被告拿槍出來及掉到草叢。警詢中我
      有說是我把被告的槍打掉的，槍枝其實是我打掉的。我是
      聽人家講被告當時因受傷用救護車送到醫院。槍是掉到草
      叢邊，我把槍撿回家，沒有丟到草叢裡面。真的確定95年
      7月7日當日有見到被告拿槍。警詢雖有稱被告來找一個叫
      阿不拉的人，當時被告有無拿槍不確定，但是以我現在說
      的才是實在，警詢時我會怕才那樣說，但怕的理由是什麼
      我不會講。我將槍拿回家沒有人知道等語（見原審卷第59
      至66頁）。證人曾遠昇就何人與被告互毆、被告當時有無
      持槍、有無受傷或將扣案槍彈丟到草叢，前後所稱不一，
      已難採信；且曾遠昇既與被告發生爭執互毆，所為證言，
      亦有偏頗之虞，自不得為不利被告之認定。
（三）證人游進得雖於警詢證稱：上開槍彈係被告所持有等語（
      見偵查卷第7至8頁），然於偵查中則證稱：95年7月7日晚
      上8 時在神農宮後面，看到被告跑上來，就去跟人家吵架
      ，我看到他把人家下棋的桌子翻桌我就走了。那時是晚上
      公園黑黑的，我與他們有一點距離，我有老花眼看不清楚
      ，那時暗暗的，不知道他拿什麼東西在手上等語（見偵查
      卷第25頁）；及至原審又證稱：95年7月7日晚上8 時許，
      被告有到公園找我討債，被告遇到我，就叫我拿錢給他，
      我說我沒有錢。我在警詢沒有說被告有拿槍，我是說被告
      看到我，要兩千元，我說我沒有錢，我看到被告走到人家
      下棋那邊，並把棋桌掀掉，我就走了。警詢時是警察說有
      拿槍。我只待到被告把棋桌掀掉就走了等語（見原審卷第
      67至68頁）。證人游進得就被告有無持有扣案槍彈，先後
      所稱不一；且於偵查及原審均已具結負偽證罪責下，倘游
      進得於警詢所稱見被告持有扣案槍枝屬實，應無干冒偽證
      危險，於偵查及原審一再堅稱於案發時並未看見被告持有
      扣案槍枝。雖製作該警詢筆錄之警員王坤堂於原審證稱：
      游進得警詢確有提到被告持有上開槍枝等語（見偵查卷第
      8 頁），惟證人游進得警詢筆錄並未錄音、錄影，亦據警
      員王坤堂於原審證述明確（見原審卷第101 頁），且被告
      當時係向游進得催討債務引起爭執，游進得與被告間應有
      怨隙，游進得更無於偵查及原審為迴護被告之詞，益見游
      進得警詢所稱，難認屬實。
（四）證人王正文於偵查中證稱：95年7月7日晚上8 點，我在神
      農宮後看到甲○○向一個叫阿不拉（臺語、音譯）討債，
      旁邊有2 人在下象棋，瞪了甲○○一眼，甲○○就過去把
      他們棋盤給翻了，並且拿槍出來，他們2人看到槍，就1人
      去撿石頭還擊，另1 人拿棋盤將甲○○手上槍打掉，甲○
      ○受傷，那2 人中有一人將槍拿走，後來有交出來給警察
      等語（見偵查卷第43頁）。證人即警員吳明晃亦於原審證
      稱：因有目擊證人說槍彈是曾遠昇拿走的。曾遠昇對證人
      說被告於95年7月7日下午8 時整，拿槍和他吵架，後來槍
      枝掉在地上，曾遠昇把槍拿回去。目擊證人說時，還不知
      道是誰把槍拿走，目擊證人綽號大目仔，曾經在檢察官偵
      查時到庭等語（見原審卷第70至71頁）。依證人王正文、
      吳明晃所證，固足認王正文即綽號大目仔之人確有舉發曾
      遠昇持有扣案槍彈，並為警員吳明晃所查獲。然王正文經
      原審傳訊未到，且警員吳明晃於原審證稱：我不記得大目
      仔是否跟我說他親眼看到被告把槍掏出來等語（見原審卷
      第71頁）。另證人游進得於原審亦證稱：當天很多人，我
      記不清楚大目仔是否在場等語（見原審卷第69頁）。則王
      正文於95年7月7日晚間8 時許，是否有在場親眼目睹被告
      持槍，已有可疑；且王正文於偵查中所稱被告攜帶之槍枝
      ，是否即為曾遠昇撿走持有之槍枝，亦屬無法證明，自難
      依王正文偵查中證言資為被告持有扣案槍彈之依據。
四、綜上所述，公訴人所舉證據即證人曾遠昇、游進得、王正文
    證言，均不足證明被告持有扣案槍彈之事實；所指出證明方
    法，亦無從說服法院以形成被告有罪之心證，基於無罪推定
    之原則，自應為被告無罪判決之諭知。原審以不能證明被告
    犯罪，而為被告無罪之諭知，經核並無違誤。
五、公訴人上訴意旨以：證人曾遠昇於警詢、偵查中及原審均證
    稱：被告持扣案槍彈至臺北縣土城市○○路神農宮後方之公
    園找綽號阿不拉之人要債，後因故與我及「黑仔」發生衝突
    ，黑仔乃將被告持有槍彈打掉後，拾撿回家，為警於我住處
    查獲等情，前後供述相同；且與目擊證人王正文所證相符，
    曾遠昇、王正文所述被告持有槍彈可採。再證人游進得雖於
    原審證述未見被告持有槍彈至上開地點，然其餘情節亦與曾
    遠昇、王正文所述相同，且製作筆錄之警員亦到庭證述游進
    得於警詢供述被告持有槍彈至上述地點，被告持有扣案槍彈
    至上開地點甚明。惟證人曾遠昇、王正文、游進得固均指證
    被告持有槍枝向游進得要債時，與曾遠昇發生爭執互毆後，
    槍枝因而掉在地上，並為曾遠昇所撿走。然曾遠昇為警查獲
    之扣案槍彈，是否即為曾遠昇、王正文、游進得所稱被告於
    95年7月7日晚間攜帶之槍枝？並無其他證據足以證明。公訴
    人僅憑證人曾遠昇、王正文、游進得指證，即認扣案槍彈係
    被告於95年7月7日晚間持向游進得索債，並為曾遠昇取走，
    要屬無據。足見公訴人上訴，猶指被告犯罪，為無理由，應
    予駁回。
六、被告甲○○經合法傳喚，無正當之理由不到庭，爰不待其陳
    述，逕行判決。
據上論斷，應依刑事訴訟法第368條、第371條，判決如主文。
本案經檢察官林炳雄到庭執行職務。
中    華    民    國    97    年    4     月    30    日
            刑事第四庭    審判長法  官  沈宜生
                                法  官  周煙平
                                法  官  陳國文
以上正本證明與原本無異。
如不服本判決，應於收受送達後十日內向本院提出上訴書狀，其
未敘述上訴之理由者並得於提起上訴後十日內向本院補提理由書
（均須按他造當事人之人數附繕本）。
                                書記官  楊麗娟
中    華    民    國    97    年    4     月    30    日


司法院資訊處製作；財團法人民間司法改革基金會備份。
